臺灣高雄地方法院交通事件裁定　　　　100年度交聲字第515號
原處分機關　交通部公路總局高雄區監理所
異　議　人　康哲綸
上列受處分人因違反道路交通管理處罰條例案件，對於交通部公
路總局高雄區監理所所為之處分（原處分：高監營裁字第裁80-B
CB001611號），聲明異議，本院裁定如下：
    主  文
異議駁回。
    理  由
一、原處分意旨略以：異議人即受處分人康哲綸於民國99年12月
    24日中午12時10分許，騎乘車號GH9-500 號重型機車，行經
    高雄市○○路及大順路口處有燈光號誌管制之交岔路口，因
    闖紅燈，經高雄市政府警察局交通警察大隊逕行舉發異議人
    「駕車行經有燈光號誌管制之交岔路口闖紅燈」，並開立高
    市警交相字第BCB001611 號號舉發違反道路交通管理事件通
    知單（下稱舉發通知單），而交通部公路總局高雄區○○○
    ○○道路交通管理處罰條例第53條第1 項及第63條第1 項第
    3 款規定，於100 年2 月25日以高監營裁字第裁80-BCB0016
    11號裁決書（下稱裁決書）裁處異議人罰鍰新臺幣（下同）
    1,800 元，並記違規點數3 點。異議人接獲裁決書後，不服
    上開裁決處分，於法定期間內向本院聲明異議。
二、本件異議意旨略以：依違規採證照片所示，拍照時間為紅燈
    亮啟達17秒，並顯而易見前方馬路已充斥許多高速橫行之車
    輛，而異議人精神狀況正常，並無喝酒、抽煙，也無憂鬱、
    躁鬱症，更無自殺傾向，完全沒有任何理由於此情形下，懷
    有闖紅燈之意圖，對前方車陣進行自殺式衝撞，為此，請求
    撤銷原處分等語。
三、按停止線用以指示行駛車輛停止之界線，車輛停止時，其前
    懸部分不得伸越該線；又車輛面對圓形紅燈表示禁止通行，
    不得超越停止線或進入路口，道路交通標誌標線號誌設置規
    則第170條、第206條第5款第1目定有明文。且汽車行駛至交
    岔路口，其行進、轉彎，應遵守燈光號誌或交通指揮人員之
    指揮，遇有交通指揮人員指揮與燈光號誌並用時，以交通指
    揮人員之指揮為準，道路交通安全規則第102條第1 項第1款
    亦明定之。另汽車駕駛人，行經有燈光號誌管制之交岔路口
    闖紅燈者，處新臺幣1,800 元以上5,400 元以下罰鍰，道路
    交通管理處罰條例第53條第1 項亦揭諸甚明。次按「闖紅燈
    」認定標準，乃係為恐凡超越停止線即遽論處「闖紅燈」，
    則恐難為一般大眾所接受，亦非「道路交通管理處罰條例」
    當初立法精神。故為促使駕駛人回歸於對標線之認知，同時
    兼顧執法技術層面與大眾接受程度，茲就圓形紅燈時超越停
    止線或闖紅燈行為之認定設定標準，以為執法單位參考，其
    重要內容如下：(一)車輛面對圓形紅燈時仍逕予穿越路口至銜
    接路段，含左轉、直行、迴轉及右轉（依箭頭綠燈允許行駛
    者除外）即視為闖紅燈之行為（按：95年7 月1 日修正施行
    之道路交通管理處罰條例第53條第2 項增訂：「前項紅燈右
    轉行為者，處新臺幣600 元以上1,800 元以下罰鍰」，該項
    之增定，業將紅燈右轉行為排除在闖紅燈之定義之外）。(二)
    有繪設路口範圍者：車輛無視於紅燈警示，有穿越路口之意
    圖，而車身已伸入路口範圍亦視同闖紅燈；若僅伸越停止線
    而未達路口範圍者，則視為不遵守標線指示。（可以處罰條
    例第60條第2 項第3 款之規定處分之）。(三)無繪設路口範圍
    者：以車輛無視於紅燈號誌，而有穿越路口之企圖，其車身
    並已伸越停止線並足以妨害其他方向人（若有行人穿越道）
    、車通行者亦以闖紅燈論處；若僅車身伸越停止線則以不遵
    守標線指示視之。(四)目前交岔路口已繪設網狀黃線區者暫以
    該範圍視作路口，未繪設者請公路主管機關依內政部警政署
    65 年2月16日警署交字第00249 號函之規定，視路況車況繪
    設路口範圍。(五)另路口設有照相設施者並請有關單位依會議
    結論之認定標準配合調整以更能明確認定，有交通部82年 4
    月22日交路字第009811號函文1 紙，可資參照。而主管機關
    基於職權因執行特定法律之規定，得為必要之釋示，以供本
    機關或下級機關所屬公務員行使職權時之依據，此即「解釋
    性行政規則」（司法院大法官釋字第548 號解釋參照），又
    上開函釋既為道路交通管理處罰條例第8 條所定之公路主管
    機關（交通部公路總局各區監理所監理站）之上級機關交通
    部所發布，其對該條例所為之釋示自有上開「解釋性行政規
    則」之效力，足堪為各級機關適用法律及民眾認知執法機關
    適用法律意見之參考，合先敘明。
四、經查：
  (一)異議人於99年12月24日中午12時10分許，騎乘車號GH9- 500
    號重型機車，行經高雄市○○路及大順路口處設有燈光管制
    號誌之交岔路口，並已騎至該路口之人行穿越道，經設置在
    該路口之闖紅燈及測速自動照相設備攝得異議人於紅燈時騎
    車越過停止線，而由原舉發機關隊逕行掣單舉發異議人「駕
    車行經有燈光號誌管制之交岔路口闖紅燈）」，並經原處分
    機關就其駕車行經有燈光號誌管制之交岔路口闖紅燈之交通
    違規行為裁處罰鍰1,800 元，並記違規點數3 點之事實，業
    據異議人自承其當時欲騎車前進至路口待轉區等語在卷（見
    移送卷第4-1 頁之查詢單），且上開舉發通知單、裁決書各
    1 份及違規採證照片2 張附卷可稽，應堪採認。
  (二)本件依卷附違規採證照片2 張所示，異議人於紅燈亮啟第17
    秒時，仍騎乘機車越過高雄市○○路及大順路口處設有燈光
    管制號誌之交叉路口之停止線，並騎至行人穿越道上（此時
    異議人之腳並未落地，顯示異議人所騎乘之機車仍在前進）
    ，則依上揭交通部82年4 月22日交路字第009811號函示第(三)
    點所示，異議人於紅燈亮啟時仍騎乘機車越過路口之停止線
    ，顯然無視於紅燈號誌，堪認有穿越路口之企圖，且其車身
    已超越停止線，騎至行人穿越道上，並繼續前進，已足以妨
    害其他方向之行人通行，自屬闖紅燈無疑。是異議人雖辯稱
    ：當時前方馬路已充斥許多高速橫行之車輛，而異議人精神
    狀況正常，並無喝酒、抽煙，也無憂鬱、躁鬱症，更無自殺
    傾向，完全沒有任何理由於此情形下，懷有闖紅燈之意圖，
    對前方車陣進行自殺式衝撞云云，顯係誤解道路交通管理處
    罰條例關於「闖紅燈」之定義，不足採信。從而，本件異議
    人行經有燈光號誌管制之交叉路口闖紅燈之違規行為，應堪
    予認定。原處分機關據以援引上開規定，裁處異議人罰鍰1,
    800 元，並記違規點數3 點，經核並無不當，是本件異議為
    無理由，應予駁回。
五、依道路交通事件處理辦法第18條，裁定如主文。
中    華    民    國    100  年    5    月    19  日
                          交通法庭    法  官  陳盈吉
以上正本證明與原本無異。
如不服本裁定，應於收受送達後5 日內向本院提出抗告狀。
中    華    民    國    100  年    5    月    19  日
                                      書記官  陳展榮